【裁判字號】    98,附民,546
【裁判日期】    990129
【裁判案由】    妨害名譽
【裁判全文】
臺灣高雄地方法院刑事附帶民事訴訟判決
原    告  甲○○
被    告  乙○○
上列被告因本院98年度易字第1469號妨害名譽案件，經原告提起
附帶民事訴訟，請求損害賠償，本院判決如下：
    主  文
被告應給付原告新台幣伍仟元，及自民國九十八年十二月二十九
日起至清償日止，按週年利率百分之五計算之利息。
原告其餘之訴及該部分假執行之聲請均駁回。
本判決第一項得假執行。
    事實及理由
一、原告起訴主張：被告於民國98年8 月13日下午3 時15分許，
    在臺灣高等法院高雄分院法官公開審理98年度上易字第173
    號民事案件時，因不滿原告於庭訊時向法官陳述之內容，竟
    在該法院法庭之公眾得出入之場所，以「妳不要臉」一詞辱
    罵原告，足以貶損原告之名譽，並造成原告精神上遭受極大
    折磨，有精神衰弱之現象，是原告自得依民法第184 條第1
    項前段、第195 條第1 項規定，請求被告賠償其精神上所受
    損害等語。並聲明求為判決：(1)被告應給付原告新臺幣（下
    同）1 千萬元，及自起訴狀繕本送達被告之翌日起至清償日
    止，按週年利率百分之5 計算之利息；(2)願供擔保請准宣告
    假執行。
二、被告則以：伊並未以「妳不要臉」一詞辱罵原告；原告當時
    在法庭上對伊做人身攻擊、污衊，並指稱伊有說過若原告讓
    伊罵「起瘋（台語）」一句，伊就要給原告2 萬元，但伊從
    來沒有講過這句話，故伊聽了很生氣，才會說「伊不會那麼
    不要臉」，這句話是針對原告之人身攻擊、污衊，而對法官
    之回答，故伊並未犯罪等語。並聲明求為判決：駁回原告之
    訴及假執行之聲請。
三、按附帶民事訴訟之判決，應以刑事訴訟判決所認定之事實為
    據，刑事訴訟法第500 條前段定有明文。本件被告乙○○於
    98年8 月13日下午3 時15分許，臺灣高等法院高雄分院法官
    公開審理上開民事案件時，因不滿原告於庭訊時向法官陳述
    之內容，竟在該法院法庭之不特定人得以共見共聞之場所，
    以「妳不要臉」一詞辱罵原告，足以貶損原告之人格及其於
    社會上之評價等事實，業經本院以98年度易字第1469號刑事
    判決認定明確，參諸前揭規定，本院自應以上開刑事判決認
    定之事實為據。
四、按因故意或過失，不法侵害他人之權利者，負損害賠償責任
    ；故意以背於善良風俗之方法，加損害於他人者亦同；不法
    侵害他人之身體、健康、名譽、自由、信用、隱私、貞操，
    或不法侵害其他人格法益而情節重大者，被害人雖非財產上
    之損害，亦得請求賠償相當之金額，民法第184 條第1 項、
    第195 條第1 項分別定有明文。查本件原告遭被告公然侮辱
    之事實，業經認定如前；且原告受有焦慮、失眠、高血壓等
    症狀，亦有國軍岡山附設民眾診療服務處診斷證明書2 紙可
    證，是原告之名譽權受被告不法侵害，精神上亦受有相當之
    痛苦，應堪認定。從而，原告依前開民法侵權行為之法律關
    係，請求被告賠償因名譽權受侵害所受之精神上損害，自屬
    有據。
五、按名譽被侵害者，關於非財產上之損害，加害人雖亦負賠償
    責任，但以相當之金額為限，民法第195 條第1 項定有明文
    。所謂相當，自應以實際加害情形與其名譽影響是否重大，
    及被害者之身分地位與加害人經濟狀況等關係定之；且慰藉
    金之賠償須以人格權遭遇侵害，使精神上受有痛苦為必要，
    其核給之標準固與財產上損害之計算不同，然非不可斟酌雙
    方身分資力與加害程度，及其他各種情形核定相當之數額，
    最高法院47年台上字第1221號判例、51年台上字第223 號判
    例意旨可資參照。經查，原告現從事打零工工作，每月收入
    約1 萬多元，並有193 萬元之房貸負債；而被告之最高學歷
    為碩士畢業，前為國中教師，現已退休，名下有2 間房屋及
    數百萬元退休金等情，為兩造於本院審理中所自承。本院審
    酌前開各情，及原告因被告公然侮辱而名譽權受損，並受有
    焦慮、失眠、高血壓之精神痛苦，暨被告所辱罵之用語、事
    發地點等一切情狀，認原告請求被告賠償之精神慰撫金數額
    ，以5 千元為適當，原告主張精神慰撫金數額為1 千萬，尚
    屬過高。
六、綜上所述，原告依民法第184 條第1 項前段、第195 條第1
    項之侵權行為法律關係，請求被告賠償精神慰撫金5 千元，
    及自起訴狀繕本送達之翌日即98年12月29日起至清償日止，
    按年息5%計算之利息部分，為有理由，應予准許。原告逾此
    範圍之請求，則無理由，應予駁回。
七、本件原告勝訴部分，所命給付金額未逾50萬元，爰依民事訴
    訟法第389 條第1 項第5 款規定，依職權宣告假執行。至原
    告敗訴部分，其假執行之聲請，已失依附，應予駁回。
據上論結，本件原告之訴為一部有理由、一部無理由，依刑事訴
訟法第502 條第1 項、第2 項、第491 條第10款，民事訴訟法第
389 條第1 項第5 款，判決如主文。
中    華    民    國    99    年    1     月    29    日
                  刑事第二庭  審判長法  官  吳進寶
                                    法  官  施盈志
                                    法  官  羅立德
以上正本證明與原本無異。
如不服本判決應於收受送達後10日內向本院提出上訴書狀，其未
敘述上訴之理由者並得於提起上訴後10日內向本院補提理由書（
均須按他造當事人之人數附繕本）。
本判決非對於刑事訴訟之判決有上訴時不得上訴。
中    華    民    國    99    年    1     月    29    日
                                    書記官  林慧君

司法院資訊處製作；財團法人民間司法改革基金會備份。
